【裁判字號】    99,破,6
【裁判日期】    991231
【裁判案由】    破產宣告
【裁判全文】
臺灣臺北地方法院民事裁定                 99年度破字第6號
聲  請  人  玉弘企業股份有限公司
法定代理人  陳玉朗
訴訟代理人  邱珮菁
相  對  人  劉祥宏
代  理  人  張慶帆律師
上列聲請人聲請宣告劉祥宏破產事件，本院裁定如下：
    主  文
聲請駁回。
聲請程序費用由聲請人負擔。
    理  由
一、本件聲請意旨略以：訴外人即主債務人僑泰建設股份有限公
    司（下稱僑泰公司）邀同訴外人陳居德及相對人為連帶保證
    人，於民國89年2月3日向原債權人華僑商業銀行股份有限公
    司（下稱華僑銀行）借款新臺幣（下同）9,600萬元、3,900
    萬元，復於89年9月20日向華僑銀行借款5,000萬元，合計借
    款為1億8,500萬元。嗣主債務人及保證人均未依約清償，經
    華僑銀行另案聲請強制執行取償，尚有不足額9,366萬7,739
    元及利息、違約金未受償。又華僑銀行已於92年7月31日與
    訴外人新豐資產管理股份有限公司（下稱新豐公司）簽訂「
    讓渡書」，就本件借款本金、利息及其他一切從屬權利一併
    讓與新豐公司，並依金融機構合併法第18條第3項之規定，
    於92年8月1日將本件債權讓與通知公告於經濟日報第13版；
    新豐公司復於96年9月6日與訴外人亞太金聯資產管理股份有
    限公司（下稱亞太公司）簽訂「債權讓與證明書」，就本件
    借款本金、利息及其他一切從屬權利一併讓與亞太公司；亞
    太公司再於97年4月30日與聲請人簽訂「債權讓與證明書」
    ，就本件借款本金、利息及其他一切從屬權利一併讓與聲請
    人，是聲請人自得以債權人之地位進行本件程序。但聲請人
    屢經追索本件借款，均無結果，顯見主債務人及保證人已無
    償債能力。況且，僑泰公司已於96年12月28日廢止公司設立
    登記，而相對人較具實益之資產，經核估後僅餘多筆不動產
    ，但前開不動產均已設定高額抵押權或遭其他債權人辦理假
    扣押登記或遭稅捐稽徵處辦理禁止處分登記（因欠稅）。顯
    見相對人負債遠超過資產，已該當破產之宣告要件，爰依破
    產法第57條、第58條之規定，聲請宣告相對人破產云云。
二、按債務人不能清償債務者，依本法所規定和解或破產程序，
    清理其債務；又破產，對債務人不能清償債務者，宣告之，
    破產法第1條、第57條分別定有明文。次按破產法第1條及第
    57條所稱「債務人不能清償債務」者，於自然人之情形，除
    對已屆清償期之債務（不以金錢債務為限）全部或大部陷於
    不能清償之狀態外，尚以其欠缺清償資力者，始得稱之，該
    所稱欠缺清償資力，並包括其財產、信用及勞力（技術），
    必以三者之總合仍繼續客觀不足以清償債務時，始得謂為欠
    缺清償資力。若債務人擁有信用或勞力，得以融資（有金融
    機構之融資證明）或籌措款項之信用技能，或藉信用或勞力
    得以確保收入，即難謂欠缺清償資力。反之，雖有財產，但
    無法變價，仍屬欠缺清償資力。另按於債務人為複數而債權
    人僅得受領一次給付之多數債務人，依其「目的共同說」或
    「同一經濟目的說」而論，主債務與保證債務之目的，均在
    擔保債權人對主債務人之債權得獲實現，主債務人與連帶保
    證人之總財產，同屬該債權人債權之共同擔保，是以判定破
    產法第1條及第57條所稱「債務人不能清償債務」（支付不
    能及停止支付）之破產原因，於連帶保證債務之情形，因債
    權人之聲請而宣告連帶保證人破產時，法院於依同法第63條
    之規定裁定前，除審究連帶保證人是否欠缺清償主債務資力
    外，並應就主債務人之資力是否亦因債務超過而達不能清償
    之狀況，予以合併考慮後而斷之。倘主債務人資產逾負債尚
    非不能清償債務者，自不能僅以連帶保證人不具清償主債務
    之資力，即謂其有破產之原因，參照前大理院曾就聲請合夥
    破產，以該院3年上字第550號著成判例，特揭櫫：「合夥如
    欲請求破產，必須於各合夥人皆不能履行債務時，始能請求
    ，蓋合夥財產不足清償債務，各合夥人猶有家產可以充償者
    ，自屬不能允許」之意旨，尤當作此解釋，對連帶保證人始
    得謂為其平（最高法院99年度台抗字第114號民事裁定意旨
    參照）。
三、經查，如附表所示主借款戶向原金融機構借款之五筆款項中
    ，相對人擔任一般保證人者有一筆（即編號４）、擔任連帶
    保證人者有四筆（即編號２、３、５、６），為兩造所不爭
    執，且經本院依職權調閱相對人之聯徵中心查詢結果查明無
    訛，堪信為真實。因相對人擔任一般保證人部分，縱然主借
    款戶有逾期未清償之情形，相對人於債權人未就主債務人之
    財產強制執行而無效果前，對於債權人得拒絕清償（民法第
    745條規定參照）；且相對人擔任連帶保證人部分，揆諸前
    開之說明，法院於依破產法第63條之規定裁定前，除審究連
    帶保證人（即相對人）是否欠缺清償主債務資力外，並應就
    主債務人（即附表之主借款戶）之資產是否亦因債務超過而
    達不能清償之狀況，予以合併考慮後而斷之。本件因債權人
    聯邦商業銀行公館分行未就如附表標號４所示主借款戶之財
    產強制執行而無效果，相對人對於如附表標號４所示之債務
    自得拒絕清償；又如附表編號２、３、５、６所示主借款戶
    等，就如附表所示之債務，因其分別具有如附表「備註欄」
    所示之清償資力，尚非不能清償債務，故聲請人亦不能僅以
    相對人不具清償主債務之資力，即謂其有破產之原因。至於
    相對人雖負欠債權人中華成長三資如附表編號１所示之債務
    ，但相對人曾提供坐落臺中市○區○村里○○○路之房屋共
    七戶設定抵押權，作為如附表編號１所示債務之擔保品，尚
    難謂相對人在客觀上已不足以清償債務。何況，本院依職權
    調閱相對人之稅務電子閘門財產所得明細表，其上記載相對
    人之投資與所得資產合計為1億3,744萬2,417元，另依相對
    人提出之資產負債表（內載相對人所有之不動產明細），並
    分別依據土地登記謄本所記載之公告現值或不動產週邊價格
    或以銀行設質金額加計二成之估算方法，得計算出相對人所
    有之不動產市值約為7億7,073萬2,500元，以上合計相對人
    之資產總額達9億0,817萬4,917元，而相對人之設質總額僅
    約4億3,384萬元，縱加上如附表所示之債務及國稅局之欠稅
    款，相對人之資產亦仍足以清償。遑論，相對人目前從事建
    築師工作，除上開資產總額外，其並具有勞力（技術）方面
    之清償能力可供債權人求償。從而，本件經本院調查相對人
    資產之結果，認並無債務人不能清償債務情事，是以聲請人
    聲請宣告相對人破產，並無理由，應予駁回。
四、依破產法第5條、民事訴訟法第95條、第78條裁定如主文。
中    華    民    國    99    年    12    月    31    日
                  民事第一庭    法  官  楊晉佳
以上正本係照原本作成。
如對本裁定抗告須於裁定送達後10日內向本院提出抗告狀，並繳
納抗告費新臺幣1,000元。
中    華    民    國    99    年    12    月    31    日
                                書記官  蘇炫綺
┌────────────────────────────────────────────┐
│附表                                                                                    │
├──┬─────┬─────┬─────┬─────┬───────┬─────────┤
│編號│主借款戶  │用途      │(現)債權人│相對人身份│逾期未還金額  │備註              │
├──┼─────┼─────┼─────┼─────┼───────┼─────────┤
│ １ │相對人    │購置不動產│中華成長三│即借款戶  │6,656萬3千元  │相對人提供臺中市北│
│    │          │          │資        │          │              │區○村里○○○路之│
│    │          │          │          │          │              │房屋共七戶設定抵押│
│    │          │          │          │          │              │權擔保債務        │
├──┼─────┼─────┼─────┼─────┼───────┼─────────┤
│ ２ │僑泰公司  │週轉金    │聲請人    │連帶保證人│9,366萬7,739元│主借款戶正辦理清算│
│    │          │          │          │          │              │中，而其至少有42筆│
│    │          │          │          │          │              │房地可供清償債務  │
├──┼─────┼─────┼─────┼─────┼───────┼─────────┤
│ ３ │僑木建設股│週轉金    │臺灣新光銀│連帶保證人│3,816萬4千元  │主借款戶有提供擔保│
│    │份有限公司│          │行中華分行│          │              │品擔保債務        │
├──┼─────┼─────┼─────┼─────┼───────┼─────────┤
│ ４ │德欣投資有│週轉金    │聯邦商業銀│一般保證人│5,131萬1千元  │主借款戶有提供擔保│
│    │限公司    │          │行公館分行│          │              │品擔保債務        │
├──┼─────┼─────┼─────┼─────┼───────┼─────────┤
│ ５ │周玉曼    │購置不動產│荷商柯金資│連帶保證人│4,789萬7千元  │債權人於97年10月13│
│    │          │          │產管理股份│          │              │日同意免除債務    │
│    │          │          │有限公司  │          │              │                  │
├──┼─────┼─────┼─────┼─────┼───────┼─────────┤
│ ６ │陳居德    │週轉金    │中聯信託投│連帶保證人│90萬8千元     │主借款戶之親屬即訴│
│    │          │          │資公司    │          │              │外人陳智仁已出面收│
│    │          │          │          │          │              │購債權            │
└──┴─────┴─────┴─────┴─────┴───────┴─────────┘

司法院資訊處製作；財團法人民間司法改革基金會備份。
